【裁判字號】    98,簡上,509
【裁判日期】    980630
【裁判案由】    詐欺
【裁判全文】
臺灣板橋地方法院刑事判決             98年度簡上字第509號
上  訴  人  臺灣板橋地方法院檢察署檢察官
被      告  乙○○
上列上訴人因被告詐欺案件，不服本院於民國98年3 月9 日所為
之98年度簡字第1022號第一審判決（聲請簡易判決處刑案號：98
年度偵字第688 號），提起上訴暨移送併辦（臺灣士林地方法院
檢察署98年度偵字第4923號），本院管轄之第二審合議庭以裁定
進行簡式審判程序，判決如下：
    主  文
原判決撤銷。
乙○○幫助意圖為自己不法之所有，以詐術使人將本人之物交付
，處拘役肆拾日，如易科罰金，以新臺幣壹仟元折算壹日。
    事  實
一、乙○○依其智識程度，可預見提供自己之金融機構帳戶供不
    熟識之人使用，可能幫助他人以該帳戶作為收取詐騙被害人
    所得財物之用，竟仍不違背其本意，基於幫助他人詐欺取財
    之犯意，於民國97年11月9 日凌晨2 時許，在臺北縣新莊市
    ○○路上之「空軍一號」客運站，將其前於遠東國際商業銀
    行忠孝分行所開立帳號00000000000000號帳戶（下稱遠東商
    銀帳戶）、彰化銀行大同分行所開立帳號00000000000000號
    帳戶（下稱彰化銀行帳戶）、臺灣中小企業銀行五股分行所
    開立帳號00000000000 號帳戶（下稱臺灣中小企銀帳戶）之
    提款卡（含密碼），均以貨運方式寄送予某真實姓名、年籍
    不詳之成年人（收件人名義為「永虹科技」），以此方式幫
    助該名成年人所屬詐欺集團為詐欺取財之犯行；嗣取得乙○○上開遠東商銀、彰化銀行、臺灣中小企銀帳戶之詐欺集團
    成員，即基於意圖為自己不法所有之詐欺取財犯意，先後於
    如附表所示之詐騙時間，詐騙如附表所示之各被害人（詐術
    方式詳附表），致各該被害人均因而陷於錯誤，分別於如附
    表所示之時間，依指示匯款及操作自動提款機，而將如附表
    所示之款項匯至乙○○如附表所示之帳戶內，由該詐欺集團
    成員自行提領。嗣因如附表所示之被害人於遭詐騙後，均發
    覺有異，經報警處理，始循線偵得上情。
二、案經臺北縣政府警察局蘆洲分局報請臺灣板橋地方法院檢察
    署檢察官偵查後聲請以簡易判決處刑，及臺北市政府警察局
    內湖分局移送臺灣士林地方法院檢察署檢察官移送併案審理
    。
    理  由
一、上揭被告乙○○交付其遠東商銀、彰化銀行、臺灣中小企銀
    帳戶提款卡（含密碼）予某真實姓名、年籍不詳之成年人使
    用，幫助該名成年人所屬之詐欺集團成員遂行詐欺取財犯行
    等事實，業據被告迭於偵查中及本院審理時均坦白承認，並
    有被告上開遠東商銀、彰化銀行、臺灣中小企銀帳戶之開戶
    基本資料各1 份、貨運收件單1 紙等在卷可稽；而如附表所
    示被害人丙○○、甲○○等人因遭詐騙而分別匯款至被告如
    附表所示之帳戶內等情節，亦據被害人丙○○、甲○○於警
    詢及檢察官訊問時指（證）述明確，並有被害人丙○○、甲○○所提出之自動提款機交易明細單數紙、被告上開遠東商
    銀、彰化銀行、臺灣中小企銀帳戶交易往來明細表各1 份等
    在卷可按，足認被告上開自白，核與事實相符。又於金融機
    構開設存款帳戶，請領存摺一事，原係針對個人身分之社會
    信用而予以資金流通，具有強烈之屬人性，而金融帳戶為個
    人理財之工具，於金融機構申請開設存款帳戶亦無任何特殊
    之資格限制，一般民眾皆可以存入最低開戶金額之方式，任
    意於金融機構申請開設存款帳戶，且一人並可於不同之金融
    機構申請多數之存款帳戶使用，此屬眾所周知之事實；是依
    一般人之社會生活經驗，若見他人不以自己名義申請帳戶，
    反而向人收集存款帳戶供己使用，衡情對於該帳戶是否供不
    法之使用，當有合理之懷疑；被告既係心智成熟之成年人，
    依其個人之智識及經驗，應可預見提供帳戶供他人使用，有
    幫助該他人從事詐欺取財犯行之可能，然被告竟仍將其上開
    遠東商銀、彰化銀行、臺灣中小企銀帳戶之提款卡（含密碼
    ）均交予他人使用，足見被告於主觀上對於其提供帳戶之行
    為，縱令因而幫助他人為詐欺取財之行為，亦不違反其本意
    ，其有幫助詐欺取財之不確定故意，至屬灼然。綜上所述，
    本件事證明確，被告犯行堪以認定。
二、核被告所為，係犯刑法30條第1 項、第339 條第1 項之幫助
    詐欺取財罪。被告以一行為提供其遠東商銀、彰化銀行、臺
    灣中小企銀帳戶，幫助該詐欺集團成員先後詐騙如附表所示
    之各被害人，而觸犯數幫助詐欺取財罪，為同種想像競合，
    應依刑法第55條規定從一幫助詐欺取財罪處斷；公訴人雖僅
    就被告提供其臺灣中小企銀帳戶幫助該詐欺集團成員詐騙如
    附表編號2 所示被害人甲○○之犯行部分聲請以簡易判決處
    刑，惟被告其餘幫助詐欺取財犯行，既與上開經聲請以簡易
    判決處刑並經本院論罪之犯行間，有想像競合之裁判上一罪
    關係，為聲請簡易判決處刑之效力所及，復經檢察官移送併
    案審理（臺灣士林地方法院檢察署98年度偵字第4923號），
    本院自得併予審究，附此敘明。被告係幫助該詐欺集團成員
    為詐欺取財之犯行，為幫助犯，依刑法第30條第2 項規定，
    減輕其刑。
三、原審對被告予以論科，固非無見，惟原判決未及審酌被告提
    供上開遠東商銀、彰化銀行、臺灣中小企銀帳戶幫助該詐欺
    集團成員詐騙如附表編號1 所示被害人丙○○之犯行，尚有
    未洽，上訴人執以提起本件上訴，為有理由，自應由本院將
    原判決撤銷改判。爰審酌被告之犯罪動機、目的、手段，其
    行為對於被害人丙○○、甲○○所造成之損害非輕，且其行
    為助長社會上「人頭文化」歪風，導致詐欺犯罪追查不易，
    形成查緝死角，及被告犯後均坦承犯行，並已與被害人丙○○達成和解（見卷附和解書1 紙），態度尚稱良好等一切情
    狀，量處如主文所示之刑，並諭知易科罰金之折算標準。
據上論斷，應依刑事訴訟法第455 條之1 第1 項、第3 項、第36
9 條第1 項前段、第364 條、第273 條之1 第1 項、第299 條第
1 項前段，刑法第30條第1 項、第2 項、第339 條第1 項、第55
條、第41條第1 項前段，刑法施行法第1 條之1 第1 項、第2 項
前段，判決如主文。
本案經檢察官連思藩到庭執行職務
中    華    民    國    98    年    6     月    30    日
                刑事第十四庭  審判長法  官  張江澤
                                    法  官  陳海寧
                                    法  官  劉景宜
以上正本證明與原本無異
本判決不得上訴
                                    書記官  謝秀青
中    華    民    國    98    年    6     月    30    日
附表：
 ┌──┬───┬──────┬───────┬──────┬──────┬───────┐
 │編號│被害人│詐 騙 時 間 │ 詐 術 方 式  │  匯款時間  │  匯款金額  │  匯入帳戶    │
 │    │      │ （民國）   │              │  （民國）  │ （新臺幣） │              │
 ├──┼───┼──────┼───────┼──────┼──────┼───────┤
 │ 1  │丙○○│97年11月9 日│該詐欺集團成員│97年11月9 日│1 元、29,978│乙○○遠東商銀│
 │    │      │下午2 時30分│於網路聊天室內│下午4 時31分│元等2 筆    │帳戶          │
 │    │      │許          │與丙○○對話，│許起至97年11├──────┼───────┤
 │    │      │            │佯稱可提供援交│月10日凌晨0 │4 萬元、6 萬│乙○○彰化銀行│
 │    │      │            │，惟須丙○○先│時51分許    │元等2 筆    │帳戶          │
 │    │      │            │行匯款云云，並│            ├──────┼───────┤
 │    │      │            │以丙○○匯款過│            │3 萬元、1 元│乙○○臺灣中小│
 │    │      │            │程發生錯誤，將│            │、29,983元等│企銀帳戶      │
 │    │      │            │會留下交易紀錄│            │3筆         │              │
 │    │      │            │，須再行匯款處│            │            │              │
 │    │      │            │理為由，要求劉│            │            │              │
 │    │      │            │佳鑫匯款至指定│            │            │              │
 │    │      │            │之帳戶，致劉佳│            │            │              │
 │    │      │            │鑫因而陷於錯誤│            │            │              │
 │    │      │            │，而依指示匯款│            │            │              │
 │    │      │            │。            │            │            │              │
 ├──┼───┼──────┼───────┼──────┼──────┼───────┤
 │ 2  │甲○○│97年11月10日│該詐欺集團成員│97年11月10日│29,983元    │乙○○臺灣中小│
 │    │      │匯款前      │撥打電話予張美│下午5 時46分│            │企銀帳戶      │
 │    │      │            │玉，佯稱係購物│許          │            │              │
 │    │      │            │頻道服務人員，│            │            │              │
 │    │      │            │因甲○○先前購│            │            │              │
 │    │      │            │物之付款設定發│            │            │              │
 │    │      │            │生問題，須依指│            │            │              │
 │    │      │            │示操作自動提款│            │            │              │
 │    │      │            │機重新設定云云│            │            │              │
 │    │      │            │，致甲○○因而│            │            │              │
 │    │      │            │陷於錯誤，而依│            │            │              │
 │    │      │            │指示操作自動提│            │            │              │
 │    │      │            │款機。        │            │            │              │
 └──┴───┴──────┴───────┴──────┴──────┴───────┘
附錄本案論罪科刑法條全文：
刑法第339 條第1 項
中華民國刑法第339條
（普通詐欺罪）
意圖為自己或第三人不法之所有，以詐術使人將本人或第三人之
物交付者，處5年以下有期徒刑、拘役或科或併科1千元以下罰金
。
以前項方法得財產上不法之利益或使第三人得之者，亦同。
前二項之未遂犯罰之。


司法院資訊處製作；財團法人民間司法改革基金會備份。
